【裁判字號】    97,訴,456
【裁判日期】    980408
【裁判案由】    妨害自由等
【裁判全文】
臺灣花蓮地方法院刑事判決               97年度訴字第456號
公  訴  人  臺灣花蓮地方法院檢察署檢察官
被      告  甲○○
                    (現另案在臺灣花蓮監獄花蓮分監執行中)
            丙○○
                    （現另案
            己○○
            乙○○
上列被告因妨害自由等案件，經檢察官提起公訴（97年度偵字第
2784號），本院判決如下：
    主  文
甲○○共同犯剝奪他人行動自由罪，累犯，處有期徒刑拾月。
丙○○共同犯剝奪他人行動自由罪，累犯，處有期徒刑壹年。
己○○共同犯剝奪他人行動自由罪，累犯，處有期徒刑柒月。
乙○○共同犯剝奪他人行動自由罪，處有期徒刑拾月。
    事  實
一、甲○○前因違反毒品危害防制條例案件，經本院以92年度訴
    字第115號判處有期徒刑1年確定，於民國94年7月11 日執行
    完畢。丙○○前因違反槍砲彈藥刀械管制條例案件，經臺灣
    高等法院花蓮分院以93年度上易字第58號判處有期徒刑8 月
    確定，於96年3月30 日執行完畢。己○○前因公共危險案件
    ，經本院以95年度花交簡字第106號判處有期徒刑4月確定，
    於95年7月20日易科罰金執行完畢。
二、緣丙○○因計畫投資砂石場，曾委託丁○○協助調度怪手、
    砂石車等工具，嗣因調度時機不合，致丙○○心生不滿，遂
    與乙○○、甲○○、己○○、林正修（因已於97年8月11 日
    死亡，另經檢察官為不起訴處分確定）共同基於妨害自由及
    傷害人之身體之犯意聯絡，於民國（下同）96年12月5 日晚
    間8時許，由丙○○、甲○○、己○○、林正修分乘2部車，
    前往花蓮縣吉安鄉○○村○○路永豐海產店旁、全家便利商
    店對面路邊，甲○○、庚○○下車以違反游仁明仁意願之方
    式，強押丁○○上車，甲○○、庚○○則分坐在丁○○兩側
    ，將丁○○強押至丙○○位於花蓮縣花蓮市○○街43號住處
    後院，甲○○、庚○○、林正修、己○○、丙○○、乙○○
    再共同包圍住丁○○，以此強暴方法剝奪丁○○之行動自由
    ，由丙○○、乙○○分持木刀、鋁製球棒毆打丁○○，致丁○○受有頭部撕裂傷、肘及前臂挫傷、臉部及頭皮挫傷、鼻
    骨骨折、腕挫傷、小腿挫傷之傷害。
三、案經丁○○訴由花蓮縣警察局花蓮分局報請臺灣花蓮地方法
    院檢察署檢察官偵查起訴。
    理  由
壹、證據能力部分
一、按被告以外之人於審判外之言詞或書面陳述，除法律有規定
    者外，不得作為證據；被告以外之人於偵查中向檢察官所為
    之陳述，除顯有不可信之情況者外，得為證據；被告以外之
    人於審判外之陳述，雖不符前4 條之規定，而經當事人於審
    判程序同意作為證據，法院審酌該言詞陳述或書面陳述作成
    時之情況，認為適當者，亦得為證據；當事人、代理人或辯
    護人於法院調查證據時，知有第159條第1項不得為證據之情
    形，而未於言詞辯論終結前聲明異議者，視為有前項之同意
    。刑事訴訟法第159條第1項、第159條之1第2項、第159條之
    5 就此分別定有明文。經查，被告甲○○、丙○○、乙○○
    、己○○對以下判決所援引之被告自己以外之人於審判外之
    言詞或書面陳述之證據能力，均未爭執其證據能力，迄本案
    言詞辯論終結時，亦未就證據能力問題為爭執，且經本院提
    示證據後調查、審理在卷，又非公務員非法取得之證據，揆
    諸上開規定，自得採為證據。
貳、實體部分
一、訊據被告丙○○坦承上揭妨害自由及傷害之犯行，被告甲○○、己○○、乙○○均矢口否認有何妨害自由及傷害之犯行
    。被告甲○○辯稱：我當時酒醉，我坐在車上，我沒有下車
    去拉或抓被害人丁○○，至於傷害部分，我是去勸架云云；
    被告己○○辯稱：96年12月5 日我有跟林正修去永豐海產店
    ，當時有無人把丁○○押上車我不知道，後來我們離開永豐
    海產店去丙○○家，是林正修叫我載他去，我人在屋子外面
    的巷子，但有聽到有人在叫的聲音，我並沒有下車進入丙○○家云云；被告乙○○則辯稱：我是回到家後，在房間看電
    視時，聽到屋後有吵雜的聲音，出去看才看到丙○○身上都
    是血，丁○○身上也有血，我就送他們去醫院，我沒有打丁○○云云。經查：
  (一)上揭犯罪事實，業據證人即告訴人丁○○、證人戊○○於本
    院審理時證述明確，且經被告丙○○於本院審理時坦承有將
    被害人丁○○強押上車載至伊家中，並毆打丁○○等情，而
    丁○○受有頭部撕裂傷、肘及前臂挫傷、臉部及頭皮挫傷、
    鼻骨骨折、腕挫傷、小腿挫傷之傷害，有財團法人佛教慈濟
    綜合醫院（以下稱慈濟醫院）97年12月18日慈醫文字第0970
    002907號函暨檢送之病情說明書1份在卷可稽（見本院卷第9
    7頁至第98頁）。
  (二)被告甲○○、己○○、乙○○雖各以前揭情詞置辯。然，證
    人丁○○於本院審理時具結證稱：被告丙○○委託我幫他們
    去調機具車輛，丙○○、林正修和其他人我不知道人名的人
    說他們要去租地採砂石，後來我有調到且聯繫好，但他們說
    調度的時間點不合，錢還沒下來而無法開工，所以已延遲2
    次，後來我就說我無法幫他們處理，他們就不爽。案發當天
    我去喝喜酒，我打電話給戊○○，因戊○○已遭被告丙○○
    等人帶至被告丙○○家中，所以當我坐在花蓮縣吉安鄉○○
    村○○路上全家便利商店對面，由被告己○○所駕駛之第一
    台車子就停在該便利商店前，後來我要走時，己○○就駕車
    從對面開到我身邊，林正修則坐在該車的副駕駛座，把我拉
    住，叫我不要走，後來就來了第二台車，坐在第二台車上之
    被告甲○○、庚○○就下車來分別抓我左右邊，把我強押上
    車，我上車後坐在後座中間，戊○○坐我旁邊，我們兩人的
    兩邊分別坐甲○○及庚○○，而這輛車由丙○○駕駛。因為
    我和戊○○坐在後座中間，旁邊都是被告的人，所以我無法
    逃跑，而且我也不願意坐上他們的車被他們載，我是被強迫
    坐在車上至車輛抵達被告丙○○家約10幾分鐘，後來車子開
    到被告丙○○家，我在被告丙○○家門下車，下車後旁邊有
    人跟著我並拉著我的衣服，從前門走到後門，我進去被告丙○○家時，被告乙○○也跟在我後面走，到了院子後，被告
    丙○○說怪手的事情不幫他們處理，害他們損失，沒有賺到
    錢，沒講幾句話，且其他人也沒有跟我說話，被告丙○○、
    乙○○兄弟2人就1個拿柴刀（指黑色木棍製的刀子）、1 個
    拿球棒打我，至於他們2 人打我的順序就如同我在警詢所述
    ，丙○○拿1支黑色木棍的柴刀朝我的左小腿打下去，第2下
    是丙○○又拿該刀打我的左大腿，第3下是乙○○拿球棒朝
    我的右邊頭部打下去，丙○○又打第4下，是我的右手，第5
    下是乙○○打我的右頭部，第6 下是我的鼻子，我被打到鼻
    樑以後就昏倒情形。而被告丙○○、乙○○打我時，其他被
    告都圍在旁邊，我無法逃跑，因為他們都站在後門前面，不
    讓我從後門跑出去等語綦詳；核與證人戊○○於本院審理時
    、警詢時具結證稱：我和丁○○是朋友關係，因為被告丙○○說丁○○跟他們有事情牽扯，我知道全部真相，就拉我上
    車把我載到被告丙○○家，後來丁○○打電話給我，被告丙○○看到丁○○來電顯示，就叫我把丁○○約出來，被告他
    們的人就分坐2台車去找丁○○，其中1台車坐有林正修及一
    個我不認識的男生，被告乙○○沒有上車，另1 台車則坐有
    被告丙○○、甲○○、庚○○及我。林正修坐的的那台車先
    到丁○○所在之處，林正修把丁○○攔下，我確定被告甲○○、庚○○有下車去抓丁○○，將丁○○抓上車，之後他們
    就將我們兩人載至被告丙○○家中，丁○○被剛才在庭之被
    告4 人（指被告丙○○、乙○○、甲○○、己○○）及庚○○帶去後院，我是後來才跟著進去，我看到被告丙○○、乙○○打丁○○，被告丙○○、乙○○分持鋁製球棒、木製的
    刀子，其他被告則將丁○○圍起來，當時光線暗暗的，就我
    所看到並沒有其他路可以出去，丁○○被打時，其他在場的
    被告及庚○○就站在旁邊把丁○○圍起來，丁○○後來流血
    躺在地上，我大聲說要送醫院，他們就叫我背丁○○上丙○○的車，由丙○○駕駛至慈濟醫院，且就我所知，被告等人
    與告訴人丁○○間應該不是毒品糾紛，他們說是要招標1 個
    工程，丁○○沒有照被告他們的話去做，後來丙○○帶他的
    外地朋友要去開挖時，卻沒有機具跟人可以做等語明確。並
    有證人戊○○、丁○○2 人於本院審理時各所繪製之現場圖
    各1 份在卷可稽。足認被告甲○○、庚○○確實有下車強押
    丁○○上車，且在車上時，亦由被告甲○○、庚○○分坐在
    丁○○兩側，以控制被害人之行動自由，並非如被告甲○○
    所辯稱當時已喝醉酒在車上未下車等情甚明，又被告丙○○
    等人將被害人丁○○帶至被告丙○○家後院，被告丙○○、
    乙○○分持木製的刀子、鋁製球棒動手毆打丁○○時，被告
    甲○○、庚○○、己○○均有在該處，並包圍住丁○○，不
    讓丁○○逃跑，而非係勸架。蓋若被告甲○○、庚○○、己○○係在旁勸架而非包圍住丁○○，理當有出言或出手阻止
    之動作，然被告甲○○、己○○、庚○○卻站在後門前包圍
    住丁○○，由丙○○、乙○○下手毆打丁○○，被告甲○○
    、己○○、庚○○卻未有任何勸架之言詞或舉動，足認被告
    甲○○、己○○、庚○○與丙○○、乙○○有傷害及限制丁○○之行動自由之共同犯意聯絡及行為分擔，且乙○○確實
    有動手毆打丁○○等情至為灼然，是被告甲○○、乙○○、
    己○○上揭辯稱，顯與事實不符，均不足採信。
  (三)雖證人戊○○於檢察官偵查時具結證稱：被告丙○○、乙○○沒有毆打丁○○云云，然證人戊○○於本院審理時具結證
    稱：因為在偵查庭開庭前，我在路上遇到被告丙○○，他跟
    我說不要亂說話，我怕他報復，所以在檢察官偵查時說被告
    丙○○、乙○○沒有打丁○○，而我在警詢陳稱被告丙○○
    、乙○○有打丁○○之陳述是實在的，且係出於我自由意志
    所為之陳述，因為當時尚未碰到被告丙○○，且案發之初，
    被告丙○○曾在車上有叫我不要亂講話，但那時我也有被打
    ，我不理他，至於我並未對被告等人提出告訴，是因為我怕
    他們報復等語綦詳，則證人戊○○於偵查時之上揭證述既與
    事實不符，尚難採為有利於被告等人之認定。
  (四)綜上所述，本案事證明確，被告甲○○、丙○○、乙○○、
    己○○等人之犯行洵堪以認定。
二、核被告甲○○、丙○○、乙○○、己○○所為，均係犯刑法
    第302條第1項剝奪他人行動自由罪及刑法第277條第1項傷害
    罪。被告甲○○、丙○○、乙○○、己○○及林正修、庚○○間，就上開犯行均具有犯意聯絡及行為分擔，應論以共同
    正犯。被告等人就上開所犯2罪間，係以一行為同時觸犯刑
    法第277條第1項傷害罪及刑法第302條第1項剝奪他人行動自
    由罪，應依想像競合犯規定，從一重之刑法第302條第1項剝
    奪他人行動自由罪論處。公訴人認被告等人之行為係犯意各
    別、行為各別，應分論併罰，容有誤會。被告甲○○、丙○○、己○○分別曾受有如事實欄所載罪刑宣告及刑之執行完
    畢之情形，此有臺灣高等法院被告前案紀錄表3 份在卷可稽
    ，則被告甲○○、丙○○、己○○均於有期徒刑執行完畢後
    5 年內故意再犯本案有期徒刑以上刑之罪，均為累犯，均應
    依刑法第47條第1 項規定加重其刑。爰審酌被告丙○○因與
    告訴人丁○○間有糾紛，即以上開強暴手段，夥同其餘被告
    將告訴人強行帶至其住處後院，再由被告乙○○毆打告訴人
    ，被告己○○、甲○○等人則在旁圍住告訴人，防止告訴人
    逃跑，被告各自所為之行為分擔程度，而被告丙○○、乙○○為實際下手傷害告訴人，及告訴人所受上揭傷害非輕微；
    被告己○○於本案僅負責開車及包圍住告訴人，並未下手毆
    打或抓告訴人，至被告甲○○於本案為實際動手抓告訴人，
    且在車上負責限制告訴人之行動自由，但未實際下手打人；
    被告丙○○犯後坦承犯行，被告甲○○、乙○○、己○○犯
    後均否認犯行之態度，以及各自之智識程度、素行等一切情
    狀，各量處如主文所示之刑，以示懲儆。被告等人用以毆打
    被害人之木刀、鋁球棒並未扣案，且並無證據證明為被告等
    人所有，爰不併予宣告沒收。
據上論斷，應依刑事訴訟法第299 條第1 項前段，刑法第28條、
第302條第1項、第277條第1項、第55條、第47條第1 項，刑法施
行法第1條之1，判決如主文。
本案經檢察官孫源志到庭執行職務。
中    華    民    國    98    年    4     月    8     日
                  刑事第二庭    審判長法  官  陳世博
                                      法  官  林恒祺
                                      法  官  陳月雯
以上正本證明與原本無異。
如不服本判決應於收受送達後10日內向本院提出上訴書狀，並應
敘述具體理由。其未敘述上訴理由者，應於上訴期間屆滿後20日
內向本院補提理由書（均須按他造當事人之人數附繕本）「切勿
逕送上級法院」。告訴人或被害人如對於本判決不服者，應具備
理由請求檢察官上訴，其上訴期間之計算係以檢察官收受判決正
本之日期為準。
中    華    民    國    98    年    4     月    8     日
                                      書記官
附錄本判決論罪之法律條文：
中華民國刑法第277條
傷害人之身體或健康者，處3年以下有期徒刑、拘役或1千元以下
罰金。
犯前項之罪因而致人於死者，處無期徒刑或7 年以上有期徒刑；
致重傷者，處3 年以上10年以下有期徒刑。
中華民國刑法第302條第1項
私行拘禁或以其他非法方法，剝奪人之行動自由者，處5 年以下
有期徒刑、拘役或3百元以下罰金。


司法院資訊處製作；財團法人民間司法改革基金會備份。
